臺灣臺南地方法院刑事判決　　　　　　　100年度訴字第921號
公　訴　人　臺灣臺南地方法院檢察署檢察官
被　　　告　林子祐
　　　　　　林奕安
上列被告因偽造文書等案件，經檢察官提起公訴（100年度偵字第
6609號），被告二人就被訴事實均為有罪之陳述，本院合議庭裁
定由受命法官獨任進行簡式審判程序，判決如下：
    主  文
林子祐犯攜帶兇器踰越牆垣竊盜罪，累犯，處有期徒刑拾月；又
共同犯行使偽造私文書罪，累犯，處有期徒刑伍月，如附表編號
１所示消費簽帳單上偽造之「蘇俊偉」簽名（含複寫部分）壹枚
沒收；又共同犯行使偽造私文書罪，累犯，處有期徒刑柒月，如
附表編號２所示消費簽帳單上偽造之「蘇俊偉」簽名（含複寫部
分）壹枚沒收；又共同犯詐欺取財未遂罪，累犯，處有期徒刑肆
月。應執行有期徒刑壹年捌月，如附表編號１、２所示消費簽帳
單上偽造之「蘇俊偉」簽名（含複寫部分）共貳枚，均沒收。
林奕安共同犯行使偽造私文書罪，累犯，處有期徒刑伍月，如附
表編號１所示消費簽帳單上偽造之「蘇俊偉」簽名（含複寫部分
）壹枚沒收；又共同犯行使偽造私文書罪，累犯，處有期徒刑柒
月，如附表編號２所示消費簽帳單上偽造之「蘇俊偉」簽名（含
複寫部分）壹枚沒收；又共同犯詐欺取財未遂罪，累犯，處有期
徒刑肆月。應執行有期徒刑壹年，如附表編號１、２所示消費簽
帳單上偽造之「蘇俊偉」簽名（含複寫部分）共貳枚，均沒收。
    事實及理由
一、犯罪事實：
  (一)林子祐前於民國九十八年間因詐欺案件，經本院九十八年度
    簡字第二一三九號判決判處有期徒刑三月確定，甫於九十九
    年八月一日縮刑期滿執行完畢。詎其仍不知悔改，意圖為自
    己不法之所有，於一○○年一月二十一日下午二時許，攜帶
    其所有客觀上可作兇器使用之長約二十公分之十字型螺絲起
    子一支（未扣案），自其位於臺南市○區○○路一段二七九
    巷一六弄四號五樓住處之頂樓往下攀爬至隔鄰二號五樓，翻
    牆進入鄰居蘇俊偉之上址住處後陽台，再打開後陽台未上鎖
    之玻璃門進入屋內（無故侵入他人住宅部分，未據告訴），
    竊取蘇俊偉所有之現金新臺幣（下同）六百元、價值三千五
    百元之皮夾一只、大眾商業銀行及富邦商業銀行信用卡各一
    張、臺灣銀行、郵局、渣打銀行、土地銀行及第一商業銀行
    之帳戶存摺八本、臺灣銀行、渣打銀行及第一商業銀行之提
    款卡四張、Ｓｏｎｙ  Ｅｒｉｓｓｏｎ廠牌型號Ｗ七○○之
    手機一支、價值五千五百元之翻譯機一台、價值三千元之銀
    項鍊一條、銀戒指一枚，得手後逃離現場。
  (二)林奕安前於九十四年間因搶奪、竊盜案件，經本院九十四年
    度簡字第四○一號判決各判處有期徒刑六月、三月，應執行
    有期徒刑八月確定，並於九十五年三月二十二日縮刑期滿執
    行完畢。詎其仍不知悔改，竟與其弟林子祐共同基於意圖為
    自己不法所有及偽造私文書、行使偽造私文書之犯意聯絡，
    分別於附表所示時間，推由林奕安持卡號00000000
    00000000號、蘇俊偉名義之大眾商業銀行信用卡，
    冒用「蘇俊偉」之名義，向附表所示特約商店刷卡購買手機
    ，附表編號１、２部分，每次均在各簽帳單上以複寫之方式
    偽簽「蘇俊偉」之簽名，而偽造「蘇俊偉」確認該消費金額
    之簽帳單私文書後，持以行使交付予前開特約商店核對，致
    使前開特約商店之銷售人員陷於錯誤，而認為林奕安係「蘇
    俊偉」本人，而分別將所購買之手機交付，並使發卡之大眾
    商業銀行陷於錯誤而代為付款予附表編號１、２所示之上開
    特約商店，林奕安、林子祐二人購得該二支手機後，旋即持
    往通訊行轉售，得款朋分花用完畢；附表編號３部分，則因
    特約商店洸汰通信企業社於林奕安刷卡後，接獲大眾商業銀
    行電話告知刷卡未成功，林奕安遂未在簽帳單上簽名，即離
    開現場，致未詐欺得逞。林奕安、林子祐上開所為，足以生
    損害於蘇俊偉、大眾商業銀行及依約與持卡人交易之前開特
    約商店確認持卡人身分之正確性，兩人前後共計盜刷三萬二
    千二百元。
  (三)嗣因蘇俊偉接獲大眾銀行刷卡消費簡訊，發覺有異報警處理
    ，經警調閱刷卡消費地點之監視錄影畫面後，循線查獲上情
    。
二、證據名稱：
  (一)被告林奕安、林子祐於警詢及偵審中之自白。
  (二)證人蘇俊偉於警詢之證述。
  (三)證人黃錕錄於警詢之證述。
  (四)證人凌詠婷於警詢之證述。
  (五)證人王靖雅於警詢之證述。
  (六)刑事報案三聯單一件。
  (七)現場照片十張及監視器翻拍照片六張。
  (八)簽帳單二件。
  (九)勁東國際有限公司之日報表一件。
  (十)大眾銀行信用卡盜刷商店明細表一件。
三、論罪科刑：
  (一)按刑法第三百二十一條第一項第二款所謂毀越門扇牆垣，指
    毀損或越進門扇牆垣者而言，毀而不越，或越而不毀，均得
    依該條款處斷（司法院院字第六一○解釋參照）；又攜帶兇
    器竊盜罪，只須於行竊時，有攜帶具有危險性之兇器即足，
    並不以攜帶之初，即有行兇之意圖為必要。次按行為後法律
    有變更者，適用行為時之法律；但行為後之法律有利於行為
    人者，適用最有利於行為人之法律，刑法第二條第一項定有
    明文。被告林子祐於上開犯罪事實(一)之行為後，刑法第三百
    二十一條業於一○○年一月二十六日修正公布，並於同日生
    效施行。修正前刑法第三百二十一條第一項規定：「犯竊盜
    罪而有左列情形之一者，處六月以上、五年以下有期徒刑：
    一、於夜間侵入住宅或有人居住之建築物、船艦或隱匿其內
    而犯之者。二、毀越門扇、牆垣或其他安全設備而犯之者。
    三、攜帶兇器而犯之者。四、結夥三人以上而犯之者。五、
    乘火災、水災或其他災害之際而犯之者。六、在車站或埠頭
    而犯之者。」修正後則規定：「犯竊盜罪而有下列情形之一
    者，處六月以上、五年以下有期徒刑，得併科新臺幣十萬元
    以下罰金：一、侵入住宅或有人居住之建築物、船艦或隱匿
    其內而犯之者。二、毀越門扇、牆垣或其他安全設備而犯之
    者。三、攜帶兇器而犯之者。四、結夥三人以上而犯之者。
    五、乘火災、水災或其他災害之際而犯之者。六、在車站、
    埠頭、航空站或其他供水、陸、空公眾運輸之舟、車、航空
    機內而犯之者。」經比較新舊法之規定，新法除增加得併科
    罰金之規定外，並刪除原第一款「於夜間」之要件，且就第
    六款增加「航空站、其他供水、陸、空公眾運輸之舟、車、
    航空機內」之要件，是比較新、舊法之結果，被告林子祐於
    一百年一月二十六日之前所為之如犯罪事實(一)之竊盜犯行，
    以行為時之舊法對被告林子祐較為有利，是核被告林子祐如
    犯罪事實(一)所為，係犯修正前刑法第三百二十一條第一項第
    二、三款之攜帶兇器踰越牆垣竊盜既遂罪（起訴書此部分犯
    罪事實誤載「穿越門窗」及所犯法條誤載「毀越門扇」，均
    業經蒞庭檢察官當庭更正，見本院卷第二七頁）。
  (二)被告林奕安與林子祐二人共同推由被告林奕安假冒被害人蘇
    俊偉之名義，持上開信用卡，於附表所示時地刷卡消費之行
    為，核其附表編號１、２所為，均係犯刑法第二百十六條、
    第二百十條之行使偽造私文書罪及同法第三百三十九條第一
    項之詐欺取財既遂罪；其附表編號３所為，則係犯刑法第三
    百三十九條第三項、第一項之詐欺取財未遂罪。又被告二人
    偽造「蘇俊偉」簽名之行為，為偽造信用卡消費簽帳單（私
    文書）之部分行為；偽造後復持以行使，偽造私文書之低度
    行為為行使之高度行為所吸收，均不另論罪。另被告二人就
    上開行使偽造私文書與詐欺取財既、未遂犯行，有犯意之聯
    絡及行為之分擔，應論以共同正犯。又渠二人所犯前揭行使
    偽造私文書與詐欺取財既遂二罪，係一行為觸犯上開二罪名
    ，均為想像競合犯，應依刑法第五十五條之規定，從一重之
    行使偽造私文書罪處斷。
  (三)被告林子祐所犯上開竊盜、行使偽造私文書二罪及詐欺取財
    未遂罪；被告林奕安所犯上開行使偽造私文書二罪及詐欺取
    財未遂罪，分係犯意各別，行為互殊，均應予分論併罰。又
    查被告二人分別有如上開犯罪事實所載之前案科刑及執行紀
    錄，有卷附被告二人之臺灣高等法院被告前案紀錄表可按，
    其受有期徒刑之執行完畢，五年以內故意再犯本件有期徒刑
    以上之罪，均為累犯，應各依刑法第四十七條第一項之規定
    加重其刑。另被告二人如犯罪事實(二)之附表編號３所示犯行
    ，係著手於詐欺行為而未遂，應依刑法第二十五條第二項之
    規定減輕其刑，並均依法先加後減之。
  (四)爰審酌被告二人僅為圖謀一己之私利，不思以正當手段賺取
    財物，冒用他人名義盜刷信用卡，將所應支付之消費款項轉
    由他人承擔，提高金融機構授信風險，足生損害於信用卡交
    易之安全及被冒名人之利益，所生危害非輕；被告林子祐則
    四肢健全具完全謀生能力，竟不思正當努力工作營生，竟圖
    不勞而獲，隨意竊取他人財物，毫無他人所有物之概念，實
    不足取，且係侵入他人住宅行竊，嚴重危害他人之居家安全
    及隱私權，應嚴予非難；並參酌被告二人所詐取及被告林子
    祐所竊得之財物價值、被告二人前均有財產犯罪之前科，竟
    再度為本件財產犯罪，惡性重大，不宜輕縱，及被告二人之
    智識程度、家庭生活狀況、犯罪後於警詢時推由被告林奕安
    頂替竊盜犯行，後方吐實之犯罪後態度等一切情狀，分別量
    處被告二人如主文第一、二項所示之刑，並分別定其應執行
    之刑。
  (五)被告二人持上開信用卡刷卡消費之如附表編號１、２所示消
    費簽帳單（含影本）上偽造之「蘇俊偉」簽名（含複寫部分
    ）各一枚，應依刑法第二百十九條規定沒收，至上開簽帳單
    因被告二人已提出行使，自非被告二人所有，無庸宣告沒收
    。另被告林子祐於行竊時所攜帶之螺絲起子一支，雖係被告
    林子祐所有之物，但未據扣案，被告林子祐並供稱其行竊後
    ，將該支螺絲起子丟至臺南火車站超商之垃圾桶內等語（見
    本院卷第二七頁反面），則現是否仍存在，已有疑問，為免
    日後執行困難，爰不另宣告沒收，併此敘明。
四、應適用之法條：刑事訴訟法第二百七十三條之一第一項、第
    二百九十九條第一項前段、第三百十條之二、第四百五十四
    條第一項，刑法第二條第一項前段、修正前刑法第三百二十
    一條第一項第二款、第三款、刑法第二十八條、第二百十六
    條、第二百十條、第三百三十九條第一項、第三項、第五十
    五條、第四十七條第一項、第二十五條第二項、第二百十九
    條、第五十一條第五款，刑法施行法第一條之一第一項、第
    二項前段。
五、如不服本判決，應於收受本判決後十日內向本院提出上訴書
    狀，並應敘述具體理由。如未敘述上訴理由者，應於上訴期
    間屆滿後二十日內向本院補提理由書狀。
本案經檢察官黃郁如到庭執行職務。
中    華    民    國   100    年    9     月    5     日
                  刑事第八庭    法  官  林欣玲
以上正本證明與原本無異。
                                書記官  鄭佩玉
中    華    民    國    10    年    9     月    6     日
附錄本案論罪科刑法條：
刑法第321條
犯竊盜罪而有下列情形之一者，處 6 月以上、5 年以下有期徒
刑，得併科新臺幣 10 萬元以下罰金：
一、侵入住宅或有人居住之建築物、船艦或隱匿其內而犯之者。
二、毀越門扇、牆垣或其他安全設備而犯之者。
三、攜帶兇器而犯之者。
四、結夥三人以上而犯之者。
五、乘火災、水災或其他災害之際而犯之者。
六、在車站、埠頭、航空站或其他供水、陸、空公眾運輸之舟、
    車、航空機內而犯之者。
前項之未遂犯罰之。
刑法第210條
偽造、變造私文書，足以生損害於公眾或他人者，處 5 年以下
有期徒刑。
刑法第216條
行使第 210 條至第 215 條之文書者，依偽造、變造文書或登載
不實事項或使登載不實事項之規定處斷。
刑法第339條
意圖為自己或第三人不法之所有，以詐術使人將本人或第三人之
物交付者，處 5 年以下有期徒刑、拘役或科或併科 1 千元以下
罰金。
以前項方法得財產上不法之利益或使第三人得之者，亦同。
前二項之未遂犯罰之。
附表：
┌─┬──────┬──────┬──────┬──────┐
│編│刷 卡 時 間 │刷 卡 地 點 │購 買 物 品 │偽造之簽名（│
│號│            │（消費商店）│及 金 額    │含複寫部分）│
├─┼──────┼──────┼──────┼──────┤
│1 │100年1月21日│臺南市南區西│SONY廠牌、型│「蘇俊偉」1 │
│  │下午2時40分 │門路1段639號│號U10之手機1│枚          │
│  │            │「遠傳電信臺│支          │            │
│  │            │南西門二特約│9,900元     │            │
│  │            │服務中心」  │            │            │
├─┼──────┼──────┼──────┼──────┤
│2 │100年1月21日│臺南市南區永│HTC廠牌、型 │「蘇俊偉」1 │
│  │下午3時23分 │華路1段17號 │號DESIREHD之│枚          │
│  │            │「勁東國際有│手機1支     │            │
│  │            │限公司」    │22,300 元   │            │
├─┼──────┼──────┼──────┼──────┤
│3 │100年1月21日│臺南市南區永│iphone4手機 │無          │
│  │下午4時22分 │華路22號「洸│（未得逞）  │            │
│  │            │汰通信企業社│            │            │
│  │            │」          │            │            │
└─┴──────┴──────┴──────┴──────┘